臺灣高雄地方法院交通事件裁定　　　　 94年度交聲字第271號
原處分機關　高雄市政府
異　議　人　甲○○
即受處分人
上列受處分人因聲明異議案件，對於高雄市交通事件裁決中心94
年5 月3 日所為之處分（原處分：高市府交裁字第32-B00000000
號），聲明異議，本院裁定如下：
    主  文
原處分撤銷，發交高雄巿政府交通局交通事件裁決中心。
    理  由
一、異議意旨略以：異議人即受處分人甲○○接獲高雄市交通事
    件裁決中心於民國94年5 月3 日之裁決書，其認定異議人於
    93 年6月20日凌晨0 時56分許，在高雄市○○○ 路有「二輛
    以上汽車共同在道路上競駛（1 年內有2 次以上）」之違規
    事實。惟異議人當日是從高雄碼頭下班要返回左營住處，當
    時所騎機車時速僅約40公里，其係因為閃避其他車輛，而進
    入快車道，但隨即進入慢車道，且車速並無過快，也沒有高
    速競駛、蛇行或佔據路面行駛之情形。高雄市政府交通裁決
    中心竟依道路交通管理處罰條例第43條第3 項規定，處罰異
    議人「罰鍰新台幣9 萬元，吊銷駕駛執照，3 年內禁考」，
    異議人不服，爰依法聲明異議等語。
二、經查：
  (一)高雄市政府警察局鼓山分局於93年8 月6 日，以異議人於93
    年6 月20日凌晨0 時56分許，騎乘異議人所有之車牌號碼
    XZJ-798 號重型機車，在高雄市鹽埕區○○○ 路沿線，有「
    騎乘機車2 部以上在道路競駛、競技危險駕駛，妨害公眾行
    車安全」違規事實，填製舉發單送達異議人，並通知應於93
    年8 月22日前到案。原處分機關並於94年5 月3 日，以異議
    人有「二輛以上汽車共同在道路上競駛（1 年內有2 次以上
    ）」之違規事實，裁處異議人「罰鍰新台幣9 萬元，吊銷駕
    駛執照，3 年內禁考」等情，有高雄市政府警察局舉發違反
    道路交通管理事件通知單、高雄市交通事件裁決中心94年5
    月3 日所為之裁決書（處分編號：高市府交裁字第32-B0000
    0000號）各一份附卷可稽，應堪認定。
  (二)按「二輛以上之汽車（包括機器腳踏車即機車）共同違反第
    1 項規定，或在道路上競駛、競技者，處汽車駕駛人新台幣
    3 萬元以上9 萬元以下罰鍰，並當場禁止其駕駛及吊銷其駕
    駛執照」，道路交通管理處罰條例第43條第3 項定有明文。
    前開條文所謂「競駛」，係指二輛以上之汽車於道路上競爭
    駕駛之意，應指俗稱之「飆車行為」，按飆車行為在刑法上
    固可能構成刑法第185 條第1 項之「損壞或壅塞陸路、水路
    、橋樑或其他公眾往來之設備或以他法致生往來之危險」罪
    ，該罪條文明定需「致生往來之危險」，係採具體危險制，
    亦即指由於行為人之行為客觀上觀察，需足使公眾往來發生
    安全之虞之狀態者而言（最高法院84年度台上字第3337號判
    決參照）；而道路交通管理處罰條例第43條第3 項所謂之競
    駛，姑不論是否採「具體危險」之要件，然仍需行為人有二
    輛以上之汽（機）車於車道上高速併排爭道行駛之行為，並
    對他人之交通往來致生一定程度之危險性，始足當之，否則
    即無處罰必要。
  (三)經本院依職權調取異議人因本件而涉犯刑案之台灣高雄地方
    法院檢察署93偵字第16447 號偵查卷證審認，證人即執行勤
    務之員警易維新、葉俊智、陳效禮等3 人於該案到庭證稱：
    「93年6 月20日凌晨0 時56分許，當時我們係執行防飆勤務
    ，我們在鹽埕區○○○ 路與新樂街口，看到建國4 路南向北
    有7 、8 台機車闖紅燈行駛，我們有尾隨錄影約1 分鐘，本
    件發生時間不長，距離約2 公里」等語，而該蒐證錄影光碟
    ，經勘驗結果內容為：「光碟片時間自93年6 月20日0 時56
    分5 秒開始，畫面出現約7 至8 台機車行駛於快慢車道上，
    時速約僅有40公里，該路段車流稀少，且並非全部機車均行
    駛於快車道上，雖有並排之情形，但並無『競駛』之駕駛情
    形，且行駛在快車道上之機車僅佔用短暫之時間即駛回慢車
    道，應尚未致生往來危險。又該7、8台機車於同日0 時57分
    16秒即散去消失於畫面中（並非加速駛離），0 時58分7 秒
    畫面消失，總計併駛時間約1 分11秒，蒐證時間約2 分鐘。
    另有翻攝光碟畫面之照片8 張附卷可供參考」（上開偵查卷
    第46頁以下）。依上開勘驗結果可知，異議人當時之行車時
    速約僅有40公里，並未超速，該路段車流稀少，當時並無機
    車「競駛」情形，且行駛在快車道上之機車，僅佔用短暫之
    時間即駛回慢車道，應尚未致生往來危險，是異議人所辯其
    當時時速僅約40公里，並未超速，其未高速競駛，亦未參與
    飆車，尚堪採信。
  (四)本件既無證據證明異議人有參與機車「競駛」之情形，依前
    開法條及判例說明，異議人所為，尚與道路交通管理處罰條
    例第43條第3 項「二輛以上汽車共同在道路上競駛」之要件
    不符。另本件異議人之異議事實，經檢察官調查後，以無證
    據證明異議人有俗稱「飆車」行為而致生人車往來之危險，
    難認其有刑法第185 條第1 項之妨害公眾往來安全罪之犯行
    ，並以台灣高雄地方法院檢察署93偵字第16447 號對異議人
    予以不起訴處分，此有該處分書在卷可稽，其亦同本院之認
    定，附此敘明。此外，別無其他積極事證可資證明異議人有
    上開違規事實證，是尚難僅因異議人之車輛偶然出現於錄影
    光碟之畫面，即逕認異議人當天確有與其他飆車族競速行駛
    之行為。從而，異議人等不服原裁決，而向本院聲明異議，
    即屬有據，應由本院撤銷原處分。
三、本件異議人於檢察官偵查中即自承當時行經上開路段有闖紅
    燈之事實，而證人即警員易維新、葉俊智、陳效禮等3 人亦
    均證稱：當時有7 、8 台機車闖紅燈行駛等情（詳見上開偵
    查卷第14、42頁之筆錄），是異議人於當時應有闖紅燈一節
    應堪認定。
四、綜上所述，原處分機關既無法證明異議人有「二輛以上汽車
    共同在道路上競駛」之違規事實，原裁決程序即難認毫無瑕
    疵可指，本院因認異議人之異議為有理由，原處分自應予以
    撤銷。至異議人涉有闖紅燈之違規事實，為維護異議人之程
    序利益，應併予發交原處分機關另為適法之處理，併予指明
    。
五、據上論斷，應依道路交通管理處罰條例第87條第2 項，裁定
    如主文。
中　　華　　民　　國　　94　　年　　8 　　月　　3 　　日
                        交通法庭  法  官  施柏宏
以上正本證明與原本無異。
如不服本裁定應於送達後5日內向本院提出抗告狀。
中　　華　　民　　國　　94　　年　　8 　　月　　3 　　日
                                  書記官  吳金霞
